【裁判字號】    95,易,419
【裁判日期】    950809
【裁判案由】    竊盜
【裁判全文】
臺灣桃園地方法院刑事判決               95年度易字第419號
公  訴  人  台灣桃園地方法院檢察署檢察官
被      告  乙○○
                    6號3樓
上列被告因竊盜案件，經檢察官提起公訴（94 年度偵字第15502
號），本院判決如下︰
    主  文
乙○○竊盜，累犯，處有期徒刑肆月，如易科罰金，以銀元參佰
元即新台幣玖佰元折算壹日。
    事  實
一、乙○○前於民國八十九年間，因偽造有價證券案件，經本院
    以八十九年度易字第一六六０號判決判處有期徒刑三年二月
    確定，甫於九十三年十二月二十四日執行完畢，猶不知所警
    惕，竟意圖為自己不法之所有，於民國九十四年四月二十二
    日日出後之上午五時四十九分許，在桃園縣中壢市水尾里二
    鄰六一之二三號，因發現甲○○放置於電熱水器溝槽內之備
    用鑰匙，遂以該備用鑰匙開門進入甲○○所租住之Ｂ三０二
    室（侵入住宅部份未據告訴），竊取甲○○所持有之華碩Ａ
    一０００型筆記型電腦一台、中國信託商業銀行、土地銀行
    存摺各一本、印章一枚、愛之味牛奶花生一罐、報價單、小
    紙條各一張。嗣經甲○○報警後，在桃園縣中壢市水尾里二
    鄰六一之二三號頂樓發現遭竊之報價單、小紙條及食用完畢
    之愛之味牛奶花生空罐，經採集指紋送驗後，發現現場指紋
    與檔存乙○○指紋卡左食指、左環指、左中指指紋相符，而
    循線查獲。
二、案經甲○○訴由桃園縣政府警察局中壢分局報請台灣桃園地
    方法院檢察署檢察官偵查起訴。
    理  由
一、刑事訴訟法第一百五十九條第一項雖規定，被告以外之人於
    審判外之言詞或書面陳述，除法律有規定外，不得作為證據
    。然同法第一百五十九條之五第一項、第二項亦規定，被告
    以外之人於審判外之言詞或書面陳述，經當事人於審判程序
    同意作為證據，法院審酌該言詞陳述或書面陳述作成時之情
    況，認為適當者，亦得為證據；當事人、代理人或辯護人於
    法院調查證據時，知有第一百五十九條第一項不得為證據之
    情形，而未於言詞辯論終結前聲明異議者，視為有前項之同
    意。經查，證人即被害人甲○○於警詢之證述，經檢察官引
    為證據，而被告於本院準備及審判程序中均未對證人甲○○
    於警詢之證述聲明異議，依前揭法條，應視為有同法第一百
    五十九條之五第一項之同意，而本院審酌證人甲○○係由警
    察製作筆錄，詢問過程亦無何不當或違法之情事，認將被害
    人之證述作為證據，並無不當，依前揭法條，自有證據能力
    醫院診斷證明書在卷可稽。
二、訊據被告乙○○固不否認有於案發當時有至桃園縣中壢市水
    尾里二鄰六一之二三號建築物內，惟矢口否認有何竊盜犯行
    ，辯稱當日其僅係至該建築物之頂樓睡覺，並無進入甲○○
    所租住之Ｂ三０二室內云云。經查：
  (一)被告供稱其所使用之行動電話門號為其母所申請之0000
    000000號（見偵查卷第六頁），而依該門號之通聯調
    閱查詢單，被告於九十四年四月二十二日上午五時四十九分
    十六秒許至同日上午五時五十分零一秒許，確有在桃園縣中
    壢市水尾里六三之一號附近（見偵查卷第二二至二三頁），
    是被告自承有於案發當時至桃園縣中壢市水尾里二鄰六一之
    二三號建築物內，與事實相符，自堪認定。
  (二)被告雖辯稱當日其僅係至該建築物之頂樓睡覺，並無進入甲
    ○○所租住之Ｂ三０二室內云云。然查，該建築之頂樓為水
    塔，平時僅住戶曬被或房東方會上去等情，業經被害人甲○
    ○證述屬實（見偵查卷第九頁），而被告稱其係於當日凌晨
    一、二點下班後至該處飲酒抽菸，則如有他人上樓，應會印
    象深刻而有所察覺，惟被告對此均未提及，是於被告在該處
    時，並無他人至該處，自堪認定。而被害人甲○○遭竊之愛
    之味牛奶花生一罐、報價單、小紙條各一張，後於該建築物
    頂樓尋獲，而將經人食用完畢之愛之味牛奶花生空罐、報價
    單、小紙條送驗後，其上殘存之指紋與檔存乙○○指紋卡左
    食指、左環指、左中指指紋相符，被告對該物品上何以有其
    指紋復無法解釋，而該物上除被告所遺留之指紋外，並無其
    他指紋可供採驗，是被害人所持有之華碩Ａ一０００型筆記
    型電腦一台、中國信託商業銀行、土地銀行存摺各一本、印
    章一枚、愛之味牛奶花生一罐、報價單、小紙條各一張，為
    被告所竊，洵堪認定。
  (三)桃園地區於九十四年四月二十二日之日出時刻為五時二十七
    分，此有交通部中央氣象局九十五年六月二十三日中象參字
    第０九五０００三五八０號函在卷可參（見本院卷），而本
    案依現存証據，僅能證明被告於九十四年四月二十二日上午
    五時四十九分十六秒許至同日上午五時五十分零一秒許，確
    有在桃園縣中壢市水尾里六三之一號附近，而無證據可證被
    告係於日出前之時間進入桃園縣中壢市水尾里二鄰六一之二
    三號Ｂ三０二室內，自應為有利於被告之判斷，認被告係於
    日出後之上午五時四十九分進入行竊。
  (四)綜上，被告所辯不足採信，本件事證明確，被告犯行堪予認
    定，應依法論科。
三、論罪科刑之依據：
  (一)被告行為後，刑法於九十四年二月二日修正公布，於九十五
    年七月一日施行。按行為後法律有變更者，適用行為時之法
    律，但行為後之法律有利於行為人者，適用最有利於行為人
    之法律，現行刑法第二條第一項定有明文。刑法第二條本身
    雖經修正，但刑法第二條既屬適用法律之準據法，本身尚無
    比較新舊法之問題，應一律適用裁判時之現行刑法第二條規
    定以決定適用之刑罰法律，核先敘明。又以本次刑法修正之
    比較新舊法，應就罪刑有關之共犯、未遂犯、想像競合犯、
    牽連犯、連續犯、結合犯，以及累犯加重、自首減輕暨其他
    法定加減原因（如身分加減）與加減例等一切情形，綜其全
    部罪刑之結果而為比較（參見最高法院九十五年度第八次刑
    庭會議決議）。經查：
    1.刑法第三百二十條第一項竊盜罪，法定刑得科銀元五百元
      以下罰金，據修正後刑法施行法增訂第一條之一：「中華
      民國九十四年一月七日刑法修正施行後，刑法分則編所定
      罰金之貨幣單位為新台幣。九十四年一月七日刑法修正時
      ，刑法分則編未修正之條文定有罰金者，自九十四年一月
      七日刑法修正施行後，就其所定數額提高為三十倍。但七
      十二年六月二十六日至九十四年一月七日新增或修正之條
      文，就其所定數額提高為三倍」及刑法第三十三條第五款
      修正為：「主刑之種類如下：五、罰金：新台幣一千元以
      上，以百元計算之」等規定，是依修正後之法律，刑法第
      三百二十條第一項竊盜罪所得科處之罰金刑最高為新台幣
      一萬五千元、最低為新台幣一千元；然依被告行為時之刑
      罰法律，即罰金罰鍰提高標準條例第一條前段規定得提高
      之倍數為十倍及刑法第三十三條第五款規定之罰金最低額
      一元計算，該罪之罰金刑最高為銀元五千元，最低額為銀
      元一元，換算為新台幣，最高額雖與新法同為新台幣一萬
      五千元，然最低額僅為新台幣三元。因此，比較上述修正
      前、後之刑罰法律，修正後之刑法並未有利於被告。
    2.九十四年一月七日修正、九十五年七月一日施行前刑法第
      四十一條第一項前段、修正前罰金罰鍰提高標準條例第二
      條前段（現已刪除）規定，就易科罰金折算標準，應以銀
      元三百元折算一日，經折算為新台幣後，應以新台幣九百
      元折算為一日。而修正後之刑法第四十一條第一項前段規
      定：「犯最重本刑為五年以下有期徒刑以下之刑之罪，而
      受六個月以下有期徒刑或拘役之宣告者，得以新台幣一千
      元、二千元或三千元折算一日，易科罰金」，比較修正前
      後之易科罰金折算標準，修正後之刑法並未有利於被告。
    3.刑法第四十七條累犯之規定，於九十四年一月七日修正、
      九十五年七月一日施行前之規定為：「受有期徒刑之執行
      完畢，或受無期徒刑或有期徒刑一部之執行而赦免後，五
      年以內再犯有期徒刑以上之罪者，為累犯，加重本刑至二
      分之一。」，現行刑法之規定則為：「受徒刑之執行完畢
      ，或一部之執行而赦免後，五年以內故意再犯有期徒刑以
      上之罪者，為累犯，加重本刑至二分之一。第九十八條第
      二項關於因強制工作而免其刑之執行者，於受強制工作處
      分之執行完畢或一部之執行而免除後，五年以內故意再犯
      有期徒刑以上之罪者，以累犯論」，現行刑法雖將累犯之
      要件限縮至須「故意」再犯始有累犯之適用，惟本件被告
      所犯之刑法第三百二十條第一項之竊盜罪係故意犯，修正
      後之刑法並未有利於被告。
    4.綜合上述，各條文修正前、後之比較，九十五年七月一日
      修正施行後之刑法規定並未有利於被告，揆諸前揭最高法
      院決議及修正後刑法第二條第一項前段、後段規定之「從
      舊、從輕」原則，自應全部適用被告行為時之法律，即修
      正前刑法之相關規定予以論處。
  (二)核被告所為，係犯修正施行前之刑法第三百二十條第一項之
    竊盜罪。被告因偽造有價證券案件，經本院以八十九年度易
    字第一六六０號判決判處有期徒刑三年二月確定，甫於九十
    三年十二月二十四日執行完畢，此有卷附台灣高等法院被告
    前案紀錄表可按，其受有期徒刑之執行完畢，五年以內再犯
    有期徒刑以上之罪，為累犯，依修正前之刑法第四十七條加
    重其刑。審酌被告之素行、犯罪之動機、目的、手段、犯罪
    所得、犯罪後否認犯行等一切情狀，量處如主文所示之刑，
    並依修正前之刑法第四十一條第一項前段規定，諭知易科罰
    金之折算標準，以示懲戒。
據上論斷，應依刑事訴訟法第二百九十九條第一項前段，九十五
年七月一日修正施行後刑法第二條第一項前段、修正前刑法第三
百二十條第一項、第四十七條、第四十一條第一項前段，罰金罰
鍰提高標準條例第一條前段、修正前罰金罰鍰提高標準條例第二
條，現行法規所定貨幣單位折算新台幣條例第二條，判決如主文
。
本案經檢察官蔡孟利到庭執行職務。
中    華    民    國    95    年    8     月     9    日
                  刑事第一庭審判長法  官  曾淑華
                                  法  官  朱美璘
                                  法  官  王耀興
以上正本證明與原本無異。
如不服本判決，應於判決送達後10日內向本院提出上訴狀（應附
繕本），上訴於臺灣高等法院。
                                  書記官  劉晨輝
中    華    民    國    95    年    8     月    10    日
附錄本案論罪科刑法條全文
中華民國刑法第 320 條
意圖為自己或第三人不法之所有，而竊取他人之動產者，為竊盜
罪，處五年以下有期徒刑、拘役或五百元以下罰金。
意圖為自己或第三人不法之利益，而竊佔他人之不動產者，依前
項之規定處斷。
前二項之未遂犯罰之。


司法院資訊處製作；財團法人民間司法改革基金會備份。
